【裁判字號】    97,抗,2
【裁判日期】    971104
【裁判案由】    返還擔保金
【裁判全文】
福建高等法院金門分院民事裁定             97年度抗字第2號
抗  告  人  協泰營造廠股份有限公司
法定代理人  甲○○
上列抗告人與相對人丙○○間返還擔保金事件，對於中華民國97
年2月25日福建金門地方法院97年度聲字第3號裁定提起抗告，本
院裁定如下：
    主  文
原裁定廢棄。
相對人在原法院之聲請駁回。
聲請及抗告訴訟費用由相對人負擔。
    理  由
一、本件抗告人法定代理人原為蔡美育，嗣變更為甲○○，有股
    份有限公司公司變更登記表附卷可稽，茲經其具狀聲明承受
    訴訟，核無不合，應予准許，合先敘明。
二、相對人於原法院聲請意旨略以：相對人為乙○○之債權人，
    並經福建金門地方法院87年度執字第172號94年6月27日執行
    命令以：乙○○提存之擔保金，俟民事庭裁定准予返還擔保
    金確定或其他法定原因得取回提存物，應依本函將該債權移
    轉於債權人。而上開提存事件，本案訴訟業經判決確定，惟
    乙○○怠於行使取回該擔保金之權利，為此相對人代位乙○
    ○以96年12月25日花蓮吉安宜昌郵局第214號存證信函通知
    該提存事件受擔保利益人即抗告人於函到21日內對該擔保金
    行使權利，該存證信函業經抗告人收受，抗告人迄今均未對
    乙○○提起任何民事損害賠償訴訟，乃依民事訴訟法第104
    條第1項第3款之規定，聲請返還擔保金。
三、抗告意旨略以：抗告人已變更地址及負責人，並未收到相對
    人代位乙○○所寄發之存證信函，也不知收受該存證信函之
    蔡明清為何人。又乙○○即立國模板工程承包抗告人金門榮
    湖及擎天工地工程，積欠發票憑證，使抗告人損失營業稅及
    營業所得稅，且乙○○假扣押抗告人工程款，造成抗告人財
    務及與商譽受損，抗告人亦曾發函要求乙○○賠償損害，自
    不同意返還乙○○因假扣押所提存之擔保金新台幣（下同）
    170萬元，惟原法院竟准許相對人代位乙○○聲請返還擔保
    金，爰提起抗告，請求廢棄原裁定，並駁回相對人返還擔保
    金聲請。
四、按返還擔保金，依民事訴訟法第106條準用同法第104條第1
    項第3款規定，訴訟終結後，法院依供擔保人之聲請，通知
    受擔保利益人於一定期間內行使權利並向法院為行使權利之
    證明而未證明者，法院始得裁定返還擔保金。次按因假扣押
    所供之擔保，係為擔保受擔保利益人因不當假扣押所受損害
    而設。倘執行法院已依假扣押裁定債權人之聲請實施假扣押
    執行，債權人並已就假扣押所保全之請求提起本案訴訟，則
    在該本案訴訟終結前，受擔保利益人是否受有損害，尚未確
    定，在假扣押執行撤回前，受擔保利益人仍有可能繼續發生
    損害，其損害額亦尚未能確定，自不能強令受擔保利益人行
    使其權利。故在假扣押債權人已聲請假扣押執行，並已提起
    本案訴訟之情形下，債權人依民事訴訟法第106條準用第104
    條第1項第3款規定，聲請裁定返還提存物時，必待本案訴訟
    已終結，並已撤回假扣押執行，始得謂與該條款所定之「訴
    訟終結」相當（最高法院96年台抗字第753號、95年台抗字
    第318號裁判要旨參照）。
五、經查：
（一）乙○○前以對抗告人有榮湖污水下水道工程、擎天污水下
      水道系統工程、水美污水道工程之承攬報酬債權5,096,90
      1元，有保全強制執行之必要，向福建金門地方法院聲請
      假扣押抗告人對第三人金門縣政府之債權，經福建金門地
      方法院以85年度裁全字第9號裁定准許，乙○○持該裁定
      辦理提存（福建金門地方法院85年度存字第10號），並聲
      請假扣押執行（福建金門地方法院85年度執全字第8號）
      ，且迄今仍未撤回假扣押執行等情，業經本院調取上開假
      扣押裁定、提存事件、假扣押執行卷宗核閱無誤，復據原
      法院影印上開案號卷宗附卷可稽（見原法院卷第36頁至第
      72頁）。
（二）就該工程承攬報酬債權5,096,901元，乙○○對抗告人提
      起請求給付承攬報酬之本案訴訟，經本院於96年8月24 日
      以95年度上更（二）字第1號判決乙○○一部勝訴、一部
      敗訴確定，且其勝訴部分金額未逾假扣押所保全之請求金
      額5,096,901元之事實，有該民事判決在卷足憑（見原法
      院卷第21頁至第35頁）。而假扣押債權人即乙○○既已聲
      請假扣押執行，並就保全之請求提起本案訴訟，在本案訴
      訟未獲全部勝訴確定之情形下，則抗告人欲代位乙○○依
      民事訴訟法第106條準用第104條第1項第3款規定，聲請裁
      定返還提存物時，必待本案訴訟已終結，並已撤回假扣押
      執行，始得謂與該條款所定之「訴訟終結」相當，惟乙○
      ○至今並未撤回本件假扣押執行乙節，已如上述，揆諸上
      開說明，自與該條款所定之「訴訟終結」要件不符。
六、綜上所述，乙○○既未撤回本件假扣押執行，在假扣押執行
    撤回前，抗告人仍有可能繼續發生損害，其損害額亦尚未能
    確定，自不能強令抗告人行使其權利，相對人亦無從代位乙
    ○○聲請返還提存物。是原法院裁定該院85年度存字第10號
    提存事件乙○○所提存之提存物中國信託商業銀行城中分行
    可轉讓定期存單4張，面額共170萬元准予返還，尚有未合。
    抗告意旨雖未指摘及此，然原裁定既有可議，自應由本院予
    以廢棄，並駁回相對人在原法院之聲請。
七、據上論結，本件抗告為有理由，爰裁定如主文。
中    華    民    國    97    年     11   月    4     日
                  民事庭審判長法  官 沈宜生
                              法  官 陳坤地
                              法  官 陳容正
上正本證明與原本無異。
本裁定除以適用法規顯有錯誤為理由，並經本院許可外，不得再
抗告。如提起再抗告，應於收受後10日內委任律師為代理人向本
院提出再抗告狀。並繳納再抗告費新台幣１千元。
                              書記官
中    華    民    國    97    年    11  月    7    日


司法院資訊處製作；財團法人民間司法改革基金會備份。
